臺灣高等法院刑事判決　　　　　　　　96年度上易字第1448號
上　訴　人
即　被　告　丙○○
上　訴　人
即　被　告　丁○○
前列二人共同
選任辯護人　陳里己律師
上列上訴人因竊盜等案件，不服臺灣板橋地方法院96年度易字第
252 號，中華民國96年5月3日第一審判決（起訴案號：臺灣板橋
地方法院檢察署95年度偵字第23048、24920號），提起上訴，本
院判決如下：
    主  文
原判決關於丙○○、丁○○部分，均撤銷。
丙○○竊盜，累犯，處有期徒刑捌月，減為有期徒刑肆月；又共
同竊盜，累犯，處有期徒刑壹年壹月，減為有期徒刑陸月又拾伍
日；應執行有期徒刑拾月。
丁○○收受贓物，處有期徒刑參月，如易科罰金，以新台幣壹仟
元折算一日，減為有期徒刑壹月又拾伍日，如易科罰金，以新台
幣壹仟元折算一日；又共同竊盜，處有期徒刑陸月，如易科罰金
，以新台幣壹仟元折算一日，減為有期徒刑參月，如易科罰金，
以新台幣壹仟元折算一日；應執行有期徒刑肆月，如易科罰金，
以新台幣壹仟元折算一日。
    事  實
一、丙○○前有多次竊盜前科，其於民國（下同）88年間因竊盜
    案件，經臺灣桃園地方法院以88 年度易字第408號判決處有
    期徒刑10月確定；復於88年間因竊盜案件，經臺灣高雄地方
    法院以88年度易字第4373號判決處有期徒刑1年2月，並諭知
    應於刑之執行前令入勞動場所強制工作3 年，嗣經臺灣高等
    法院高雄分院以89 年度上易字第126號判決駁回上訴而確定
    ；上開二案確定判決所宣告之刑，並經臺灣高等法院高雄分
    院以89 年度聲字第115號裁定應執行有期徒刑1年9月確定，
    已於95年3月26日縮刑期滿執行完畢。
    詎丙○○仍不知悔改，竟意圖為自己不法之所有，於95 年9
    月9 日12時許，在桃園縣八德市之「大南市場」內，利用人
    潮眾多之機會，趨近在某服飾店選購商品之甲○○，趁甲○○疏於注意之際，伸手拉開甲○○隨身背包之拉鏈後，徒手
    竊取甲○○所有、置於背包內之SONY ERICSSON牌行動電話1
    支（序號00000000000000000號），得手後離開現場。
    嗣丙○○於數日後之某時，前往其胞妹丁○○位於屏東縣萬
    巒鄉○○村○○路118 號住處，向丁○○出示其上開竊得之
    行動電話1支，並表明願將該行動電話1支交由丁○○使用，
    丁○○明知該行動電話係來路不明之贓物，竟當場收受。
二、丙○○、丁○○姊妹於95 年10月1日中午前之某時，搭乘丁○○之夫林馨鑾（已於95年12月21日死亡）駕駛車牌號碼40
    27-PY 號自用小客車，由屏東北上至臺北縣新莊市○○街之
    「宏泰市場」，二人竟基於意圖為自己不法所有之犯意聯絡
    ，下車進入該市場，於某服飾店內，趁乙○○正選購商品疏
    於注意之際，由丁○○在旁把風，由丙○○伸手拉開乙○○
    隨身背包之拉鏈後，徒手竊取乙○○所有、置於背包內之女
    用皮夾1個（內有現金新臺幣《下同》9,550元、信用卡及金
    融卡各4張、身分證及健保卡各1張、麗嬰房100元禮券3張等
    物）。
    得手後，丙○○、丁○○旋離開該服飾店，嗣丙○○在另一
    家商店以竊得上開女用皮夾內現金500 元購買牛仔褲後，始
    由丁○○以行動電話聯絡林馨鑾駕駛上開自用小客車前來市
    場出口，丙○○、丁○○旋即上車，並在車內朋分贓款，由
    丙○○從上開竊得女用皮夾內取出花用後之剩餘現金 9,050
    元（9,550－500＝9,050），將其中6,000元分予丁○○，餘
    款留為己有。
    嗣於同日12時許，為現場監控警員在臺北縣新莊市○○街與
    中港路口攔停查獲，起出上開女用皮夾及贓款，並從丁○○
    身上扣得前揭甲○○失竊之行動電話1支，始悉上情。
三、案經臺北市政府警察局移送臺灣板橋地方法院檢察署檢察官
    偵查起訴。
    理  由
一、丙○○竊盜行動電話部分：
    訊據被告丙○○對於上開竊盜行動電話之事實，供認不諱，
    核與被害人甲○○於警詢時指述之失竊情節（見95年度偵字
    第24920號卷第27至29頁）相合，並有贓物認領保管單1紙（
    同上卷第32頁）、贓證物照片2 幀（同上卷第33頁）附卷可
    稽，足認被告丙○○之自白與事實相符，應可採信，事證明
    確，至堪認定。
二、丁○○收受贓物行動電話部分：
    訊據被告丁○○對於上開收受其姊丙○○所給予之SONYERIC
    SSON牌行動電話1支（序號00000000000000000號）行動電話
    之事實，供認不諱，雖矢口否認有贓物之認識云云。惟查該
    行動電話係丙○○前項竊盜所得之物，已如前述，而被告丁○○係丙○○之胞妹，對於其姊迭犯竊盜罪，應甚明瞭，對
    於其姊所給予本件來路不明之行動電話，難認無贓物之認識
    ，竟遽予收受，可認為明知贓物而收受，所辯欠缺主觀認識
    一節，委無足採，其收受贓物犯罪堪予認定。
三、丙○○、丁○○共同竊盜皮夾部分：
 (一).訊據被告丙○○、丁○○對於上開搭乘丁○○之夫林馨鑾所
    駕駛自用小客車北上、被告丙○○、丁○○二人連袂至新莊
    市「宏泰市場」、被告丙○○下手竊取乙○○女用皮夾、被
    告丙○○取皮夾內現款購買牛仔褲、隨後由丁○○以行動電
    話聯絡林馨鑾駕車前來以及嗣經警員攔停并查獲上開女用皮
    夾、贓款及行動電話等事實，均供認不諱，核與被害人范芷
    菁於警詢時指述之失竊情節相合（見95 年度偵字第23048號
    卷第23至25頁），且與證人即查獲警員潘文濱於檢察官偵訊
    時具結證符合，並有贓物認領保管單1紙（見95 年度偵字第
    24920號卷第24頁）、贓證物照片2幀（同上卷第26頁）附卷
    可稽。
 (二).被告丙○○竊盜之自白，核與上述其他證據，均相吻合，則
    被告丙○○竊盜之犯行，至堪認定。
 (三).被告丁○○雖矢口否認有與被告丙○○共同竊盜之犯意聯絡
    或行為分擔，惟查：
    1.被告丁○○於其姊即被告丙○○下手行竊前後，如影隨形
      之情，非但迭據被告丁○○在警詢及偵訊時供述在卷，（
      見95 年度偵字第23048號卷第16頁、65頁），核與證人即
      查獲警員潘文濱於檢察官偵訊時結證所稱，「其執行防扒
      竊勤務，…發現丙○○、丁○○二人一前一後」之目擊情
      節吻合。被告丁○○於原審翻異前詞，改稱，其與丙○○
      進入市場後，各逛各的云云，其圖否定兩人「一前一後」
      、「如影隨形」，以規避共同犯罪之事實，反而由然可見
      。否則，姊妹連袂逛市場，一前一後或如影隨形，何須避
      諱？
    2.被告丙○○於上車後，從上開竊得女用皮夾內取出剩餘現
      金加以清點，確認仍有9,050元之後，旋將其中6,000元交
      予丁○○之事實，業據被告丙○○供明在卷，被告丁○○
      亦是認該事實無訛。按被告丁○○若非與被告丙○○竊盜
      之行為分工，被告丙○○何須分給部分贓款？況被告丁○○又曾稱：丙○○上車後說有人在跟蹤，就拿6,000 元給
      伊放著，伊就把錢放進伊之皮包內云云（同上卷第16頁）
      。若其非與被告丙○○共同竊盜，於發現有人在跟蹤之際
      ，即有事跡敗露之危險，何以無所迴避？反而收為己有。
    3.復據證人即查獲警員潘文濱於檢察官偵訊時具結證稱，其
      與同事陳坤彬負責執行防扒竊勤務，針對扒竊慣犯遊走之
      臺北縣市做查緝巡視；（目擊）丙○○就在被害人買衣服
      的店內假裝要購物，丁○○就在店外拿著洋傘把風云云（
      見95年度偵字第24920 號卷第62頁），被告丁○○對於警
      員潘文濱所證述前述情節，亦是認非虛。則被告丁○○所
      為其不知被告丙○○行竊或未參與行竊之辯解，更不足採
      信。
    4.被告丁○○於其姊即被告丙○○下手行竊前後，如影隨形
      ，且於被告丙○○下手行竊之際，在店外持洋傘把風，又
      於被告丙○○竊得皮夾之後，分得6,000 元，綜合此等事
      證以觀，被告丁○○上開竊盜皮夾之犯行，亦堪認定。
    5.惟按，證人係以個人一般感官知覺之經驗為基礎，陳述其
      對於待證事實之知覺經驗，作為證據，鑑定人或專家證人
      （expert witness）則以專業智識、能力、技術或經驗為
      基礎，陳述其專業上之判斷意見，作為證據，兩者證據性
      質，迥然有別。故刑事訴訟法第160 條定有限制，即證人
      之個人意見或推測之詞，除以實際經驗為基礎者外，不得
      作為證據。又同法第158之3條固規定，證人、鑑定人依法
      均應具結，應具結而未具結者，其證言或鑑定意見，均不
      得作為證據，然因兩種證據方法不同之故，法律所規定證
      人與鑑定人具結之結文，則有不同，同法第189 條規定證
      人之結文為：當據實陳述，決無匿、飾、增、減等語，或
      並無匿、飾、增、減等語；而第202 條則規定，鑑定人之
      結文則為：必為公正誠實之鑑定等語，故若鑑定人本於專
      業判斷之意見陳述，但依據證人之具結型式具結者，仍不
      能謂為合乎上開法定程序而賦於證據能力。
      本件證人即查獲警員潘文濱於檢察官偵訊時，係以證人之
      身分具結作證，揆之前開證據法規定，法律僅容許其以個
      人一般感官知覺之經驗為基礎，陳述其對於待證事實之知
      覺經驗，始得作為證據；反之，其於證言中所述：(1)「…
      發現丙○○、丁○○二人一前一後，依照我們判斷，他們
      有扒竊舉動，但尚未得逞…」，(2)「…丁○○就走進店內
      ，故意將傘一開一合做遮掩的動作，依我們的經驗，認為
      丙○○已經得手，後來…走到另一家店去購買牛仔褲，丙○○從竊得的皮夾內拿出一張500 元購物，我們就確定他
      們已經得。」(3)「當時看到丁○○在打電話聯絡，然後就
      一前一後走出市場，有一部車號4027-PY 號藍色小客車來
      『接應』他們」等語，性質上均屬專業判斷之意見，因未
      踐行鑑定人具結之故，則欠缺證據能力，不得作為本院判
      斷之依據，附此敘明。
 (四).綜上所述，被告丙○○、丁○○上開竊盜皮夾之犯行，亦堪
    認定，其等互有犯意聯絡與行為分擔，均為共同正犯。至於
    同案已不受理判決確定之被告林馨鑾部分，依據公訴人所舉
    證據，除能證明林馨鑾有於95年10月1 日駕車從屏東搭載被
    告丙○○、丁○○北上至新莊市「宏泰市場」以及嗣後應被
    告丁○○之電話呼叫，再度至「宏泰市場」出口處接被告丙○○、丁○○上車之外，并無任何證據足以證明林馨鑾有何
    參與本件竊盜皮夾之行為，且無證據足以證明林馨鑾與被告
    丙○○、丁○○如何犯意聯絡。按林馨鑾為被告丁○○之夫
    ，其妻偕同胞姊逛市場之際，駕車送、接，毫無違常，上述
    警員潘文濱憑以推論林馨鑾係『接應』之共犯，縱證言具有
    證據能力，亦屬率斷，不足採信。總而言之，被告丙○○、
    丁○○被訴與林馨鑾共犯本件竊盜皮夾之犯罪，不能證明，
    自不能遽認被告丙○○、丁○○結夥三人竊盜。
四、核被告丙○○竊盜行動電話、竊盜皮夾之行為，均係犯刑法
    第320條第1項竊盜罪，其中竊盜皮夾部分，與被告丁○○有
    犯意聯絡及行為分擔，為共同正犯；被告丁○○收受贓物行
    動電話部分之行為，係犯刑法第349條第1項之收受贓物罪，
    竊盜皮夾部分之行為，均係與被告丙○○共犯刑法第320 條
    第1 項竊盜罪；被告丙○○、丁○○各犯兩罪，均屬數罪俱
    發，均應分論併罰 。
五、原審予以論科，固非無見。惟查：(1)、被告丙○○、丁○○
    竊盜皮夾部分，不構成結夥三人竊盜之加重竊盜罪，原判決
    論以刑法第321 條第1項第4款之結夥三人以上竊盜罪，即有
    違誤。(2)、被告丙○○、丁○○本件犯罪時間均在96年4 月
    24日以前，合於中華民國96年罪犯減刑條例所定之減刑條件
    ，原審未及減刑，亦有違誤。被告丙○○、丁○○上訴意旨
    雖未指摘及之，然原判決既有可議，即屬不可維持，本院自
    應將原判決撤銷改判。
六、查被告丙○○前於88年間因竊盜案件，經臺灣桃園地方法院
    以88 年度易字第408號判決處有期徒刑10月確定；復於88年
    間因竊盜案件，經臺灣高雄地方法院以88年度易字第4373號
    判決處有期徒刑1年2月，並諭知應於刑之執行前令入勞動場
    所強制工作3 年，嗣經臺灣高等法院高雄分院以89年度上易
    字第126 號判決駁回上訴而確定；上開二案確定判決所宣告
    之刑，並經臺灣高等法院高雄分院以89年度聲字第115 號裁
    定應執行有期徒刑1年9月確定，已於95年3 月26日縮刑期滿
    執行完畢等情，有本院被告前案紀錄表存卷可考，其於有期
    徒刑執行完畢後，5 年以內故意再犯本件有期徒刑以上之上
    開二罪，皆為累犯，均應依刑法第47條第1 項規定加重其刑
    ，併先加後減。爰審酌被告丙○○前有多次竊盜前科，甫經
    入監執行完畢，仍不知悔改，不但自己犯罪，又帶同胞妹犯
    罪，惡性非輕；被告丁○○前無犯罪科刑紀錄，素行尚佳，
    惟意志不堅，收受其姊之贓物在前，嗣變本加厲，又與之共
    同行竊，兼衡被告二人之犯罪動機、目的、手段、分工情形
    、所得財物之價值、對於被害人所生危害程度，及犯罪後之
    態度等一切情狀，分別量處如主文所示之刑，並依法減刑及
    定應執行刑，，被告丁○○部分并諭知易科罰金之折算標準
    ，如主文所示，以示懲儆。
據上論斷，應依刑事訴訟法第369條第1項前段、第364條、第299
條第1項前段，刑法第28條、第320條第1項、第349條第1 項、第
47條第1項、第51條第5款，第41條第1 項，中華民國96年罪犯減
刑條例第2條第1項第3款、第7條、第9條，判決如主文。
本案經檢察官黃全祿到庭執行職務。
中　　華　　民　　國　　96　　年　　7 　　月　　31　　日
                　刑事第五庭　審判長法　官　吳　敦
                                　　法　官　張傳栗
                                　　法　官　陳祐治
以上正本證明與原本無異。
不得上訴。
                                　　書記官　蔡慧娟
中　　華　　民　　國　　96　　年　　7 　　月　　31　　日
附錄：本案論罪科刑法條全文
據上論斷，應依刑事訴訟法第299條第1項前段、第303條第1款、
第307條，刑法第28條、第320條第1項、第321條第1項第4款、第
349條第1項、第47條第1項、第51條第5款，判決如主文。
中華民國刑法第320條：
意圖為自己或第三人不法之所有，而竊取他人之動產者，為竊盜
罪，處5年以下有期徒刑、拘役或5佰元以下罰金。
意圖為自己或第三人不法之利益，而竊佔他人之不動產者，依前
項之規定處斷。
前二項之未遂犯罰之。
中華民國刑法第321條：
犯竊盜罪而有左列情形之一者，處6月以上、5年以下有期徒刑：
一  於夜間侵入住宅或有人居住之建築物、船艦或隱匿其內而犯
    之者。
二  毀越門扇、牆垣或其他安全設備而犯之者。
三  攜帶兇器而犯之者。
四  結夥三人以上而犯之者。
五  乘火災、水災或其他災害之際而犯之者。
六  在車站或埠頭而犯之者。
前項之未遂犯罰之。
中華民國刑法第349條：
收受贓物者，處3年以下有期徒刑、拘役或5佰元以下罰金。
搬運、寄藏、故買贓物或為牙保者，處5年以下有期徒刑、拘役
或科或併科1仟元以下罰金。
因贓物變得之財物，以贓物論。
